臺灣宜蘭地方法院刑事判決　　　　　　　 94年度重訴字第2號
　　公　訴　人　臺灣宜蘭地方法院檢察署檢察官
　　被　　　告　丁○○
　　選任辯護人　余鑑昌律師
　　被　　　告　辛○○
　　選任辯護人　李蒼棟律師
　　被　　　告　戊○○
　　指定辯護人　本院公設辯護人　周凱珍
　　被　　　告　壬○○
　　指定辯護人　本院公設辯護人　周凱珍
　　被　　　告　乙○○
　　選任辯護人　吳振東律師
　　被　　　告　甲○○
　　選任辯護人　石吉村律師
上列被告因擄人勒贖等案件，經檢察官提起公訴（93年度偵字第
3877號，94年度偵字第29 號、第104號），及追加起訴（94年度
偵緝字第127號），本院判決如下：
    主  文
丁○○共同連續強盜擄人勒贖，處無期徒刑，褫奪公權終身。扣
案之切結書壹張、債權轉讓證明書壹張、膠帶貳個、道具手槍壹
支、書寫庚○○基本資料參張、書寫丙○○資料參張、廠牌NOKI
A 銀色手機壹支及未扣案之手銬壹付、美工刀壹支均沒收。又竊
盜，處有期徒刑參月。應執行無期徒刑，褫奪公權終身。扣案之
切結書壹張、債權轉讓證明書壹張、膠帶貳個、道具手槍壹支、
書寫丙○○資料參張、廠牌NOKIA 銀色手機壹支及未扣案之手銬
壹付、美工刀壹支均沒收。
壬○○共同強盜擄人勒贖，處有期徒刑拾肆年。扣案之切結書壹
張、債權轉讓證明書壹張、書寫庚○○基本資料參張、膠帶貳個
及未扣案之手銬壹付、美工刀壹支均沒收。
辛○○、戊○○共同意圖勒贖而擄人，各處有期徒刑拾貳年。扣
案之切結書壹張、債權轉讓證明書壹張、書寫庚○○基本資料參
張、膠帶貳個及未扣案之手銬壹付、美工刀壹支均沒收。
乙○○、甲○○共同強盜擄人勒贖，各處有期徒刑拾參年。扣案
之膠帶貳個、道具手槍壹支、書寫丙○○基本資料參張、廠牌NO
KIA銀色手機壹支均沒收。
    事  實
一、乙○○係設於臺北市○○○路一八七號一樓「全球國際信用
    資產管理顧問有限公司」（下稱全球公司）名義負責人，己○○（涉嫌強盜而擄人勒贖罪嫌，業經檢察官移送臺灣板橋
    地方法院併案審理）為全球公司成員，丁○○則係在宜蘭縣
    五結鄉○○路○段六十一號經營「YES 檳榔攤」（後改名為
    「檳工廠檳榔攤」）：
（一）緣庚○○於民國八十二年間與友人合建納骨塔，柯慶容係
      王玉真經營之「北海福座納骨塔福林營業處榮座有限公司
      」股東，庚○○與柯慶容約定由柯慶容代為銷售納骨塔，
      並由柯慶容簽發如附表編號1至3所示金額共一千六百萬元
      之支票交付庚○○，嗣雙方因故中止此代銷契約，庚○○
      即將上開三紙支票交還柯慶容，庚○○與柯慶容間並無債
      權債務關係。其後王玉真取得上開三紙支票，且因柯慶容
      積欠王玉真款項拖欠未還，而王玉真知悉己○○上開全球
      公司係討債公司，乃於九十三年七月二十九日與己○○代
      表之全球公司簽訂委任契約，約定由己○○向柯慶容討還
      一千六百萬元之債務，王玉真並交付己○○上開支票三紙
      ，然己○○見三紙支票受款人均為庚○○，即持自己書寫
      之債權轉讓證明書一份交由王玉真，囑王玉真轉交庚○○
      簽名將債權讓與。王玉真遂於九十三年八月四日下午某時
      ，持該債權轉讓證明書交由庚○○簽名，惟為庚○○拒絕
      並以電話通知王玉真，將於隔日即九十三年八月五日上午
      七時，至王玉真住處返還該債權轉讓證明書。
（二）己○○自王玉真處得知庚○○拒簽債權轉讓證明書且將持
      以返還一事，明知庚○○並非上開支票債務人，竟基於意
      圖勒贖而擄人之概括犯意，邀丁○○、戊○○、辛○○及
      壬○○共同參與作案，並出示上開支票三紙、委任契約書
      及全球公司營利事業登記證給丁○○、辛○○、戊○○、
      壬○○觀看，而丁○○、辛○○、戊○○、壬○○明知庚○○出示之上開支票，庚○○均係受款人，並非票據債務
      人；出示之委任契約書，債務人係柯慶容，亦非庚○○，
      庚○○與王玉真並無債權債務關係存在，竟與己○○共同
      基於意圖勒贖而擄人之犯意聯絡，且丁○○並基於概括之
      犯意參與，己○○、丁○○、戊○○、壬○○合意後，即
      謀議共同將庚○○擄往丁○○經營之上揭檳榔攤。九十三
      年八月五日上午七時許，庚○○在臺北縣淡水鎮○○路郵
      局前以電話通知王玉真在該處等候返還債權轉讓證明書時
      ，己○○、戊○○、辛○○、壬○○隨即出現將庚○○架
      住並取走庚○○所駕駛之車牌號碼2N-3456 號自用小客車
      鑰匙，由辛○○、壬○○強押庚○○坐上開自小客車後座
      中間，辛○○、壬○○則分坐庚○○兩側控制行動，再以
      膠帶矇貼庚○○眼睛，以手銬銬其雙手，而以此強暴方式
      ，至庚○○不能抗拒。此時，坐於右前座之己○○復與壬○○另共同基於意圖為自己不法所有之犯意聯絡，由己○○指示壬○○動手搜刮庚○○皮夾（內有九千餘元）取交
      己○○，得手後，戊○○即駕車往宜蘭方向駛去，丁○○
      則駕駛另部車牌號碼9T-4683 號自小客車擔任前導。車行
      途中，庚○○屢向己○○、戊○○、辛○○、壬○○詢以
      ：「我不認識你們，為何要押我」，而己○○等均明知庚○○非債務人，即由己○○對庚○○誆稱：「王玉真欠我
      錢，女兒被我綁在那裡，王玉真說你今天要拿現金二百萬
      元過來，為何你還拿這張紙（指債權轉讓證明書）來」等
      語，嗣雖迭經庚○○表示與王玉真並無債務關係，仍不獲
      理會。同日中午，戊○○、丁○○分別駕駛之上開自小客
      車皆駛至丁○○經營之檳榔攤，己○○等人隨即將庚○○
      押入檳榔攤內房間，再由丁○○將庚○○上開自小客車停
      放至檳榔攤斜對面巷內，而丁○○停放過程中，見車內庚○○放有零錢一千餘元，竟另起單獨意圖為自己不法所有
      之犯意，趁機竊取之。嗣己○○、丁○○、戊○○、辛○○、壬○○在檳榔攤房間內，己○○先命庚○○蹲下，隨
      以拳頭痛毆庚○○，庚○○因痛苦跪求不要再打，己○○
      即向庚○○恫稱：「你要好好配合，不然要把你關一個禮
      拜再來說」等語，並訊問庚○○基本資料紀錄在便條紙上
      ，再將黏貼在庚○○眼睛上之膠帶撕下，並出示上開支票
      三紙逼問庚○○：「這一千六百萬元你如何處理，支票後
      面有你的章」等語，雖經庚○○解釋稱：「這是銀行代收
      的支票，我早就將支票還給柯慶容，我根本沒有領這筆錢
      ，我跟柯慶容、王玉真都無關，為何要處理」，然因己○○早知債務與庚○○無關，隨即逼稱：「不然這樣好了，
      王玉真一個、柯慶容一個、你一個，三個人除以三，就是
      一千六百萬元除以三，你拿六百五十萬元贖人」等語，隨
      後復因庚○○未即同意，即指揮丁○○、戊○○、辛○○
      ，將庚○○押至另一房間，命庚○○躺在三張椅子上，用
      上開手銬銬住庚○○一隻手、一隻腳於椅背，戊○○、辛○○按住庚○○手腳，丁○○以腳踩住庚○○肚子，再由
      己○○提一桶水，並以塑膠袋及毛巾壓住庚○○鼻孔朝其
      鼻孔灌水，使庚○○處於極度恐懼幾乎無法呼吸之狀態，
      嗣丁○○再隨手取檳榔攤其所有之美工刀一支、保特瓶一
      罐向庚○○恐嚇稱：「如果不答應的話，要用美工刀割你
      喉嚨還要灌你尿」等語，至使庚○○恐性命遭不惻，不得
      已只得答應，而己○○恐庚○○變卦再恫稱：「如果不拿
      錢出來，要把你除掉、埋起來」，並對庚○○要求稱：「
      要跟太太說今天去談一筆土地生意，無論如何要在今天下
      午三時以前，匯六百五十萬元到指定帳戶，不能報警，不
      然要把你埋掉」等語，並書寫臺中三信銀行豐原分行邱建
      智0000000000號帳戶之字條交予庚○○，要庚○○依上述
      內容囑其妻將錢匯入該帳戶。同日下午二時許，丁○○、
      戊○○、辛○○及壬○○復將庚○○眼睛以膠帶矇住，押
      上丁○○駕駛之上開9T-4683 號自小客車，往宜蘭縣五結
      鄉利澤簡方向行駛，途中，戊○○又命庚○○重覆：「今
      天去談一筆土地生意，無論如何要在今天下午三時以前，
      匯六百五十萬元到指定帳戶」等語，庚○○無法抗拒只得
      以手機聯絡其妻黃郭灑珠將六百五十萬元匯入邱建智帳戶
      ，然因六百五十萬元匯入帳戶超過提領時間，丁○○等即
      再將庚○○押回檳榔攤。隔日即九十三年八月六日上午八
      時許，己○○出示其書寫之切結書，要庚○○在切結書上
      簽名捺指印，並要庚○○另行簽發如附表二編號1、2所示
      金額均為一千六百萬元之本票各一紙交付，並告知庚○○
      四個月後如果沒有發生事情，切結書及本票會自動作廢。
      其後己○○、戊○○、辛○○、壬○○又將庚○○眼睛以
      膠帶矇住，押上庚○○上開自小客車，並由戊○○駕駛往
      臺北方向駛去，丁○○則駕駛其所有上開自用小客車在前
      查看，車行至臺北縣新店市○○○路與往長春路疏通路線
      岔路口時，即由己○○、戊○○換乘丁○○駕駛之車輛往
      臺中取贖，並留下辛○○、壬○○看管庚○○，直至己○○等確定取得贖款六百五十萬元後，始讓庚○○駕車離去
      。嗣由不知情之邱建智提領六百五十萬元交己○○後，己○○再將其中二百二十五萬元交付戊○○與丁○○、壬○○、辛○○瓜分，丁○○從中分得七十萬元，戊○○從中
      分得六十五萬元，壬○○從中分得五十萬元，辛○○從中
      分得四十萬元；其餘款項則歸己○○所有。
二、丁○○因與丙○○熟識而知悉丙○○在宜蘭縣羅東鎮開設服
    飾店頗具資產，竟承前擄人勒贖之概括犯意，夥同己○○、
    乙○○、甲○○，共同基於意圖勒贖而擄人之犯意聯絡，由
    甲○○於九十三年十二月六日下午一時許，以電話（自稱小
    吳）向丙○○誆稱訂購八家將服飾，並約丙○○在宜蘭縣冬
    山鄉○○村○○路六八二巷一九八號「烘爐茶壺茶坊」洽談
    ，待丙○○依約於九十三年十二月六日下午三時四十五分許
    駕車至「烘爐茶壺茶坊」旁羅東運動公園停車場時，先在該
    停車場等候之甲○○及乙○○即向丙○○訛稱須在宮內商討
    製版及交貨事宜，並要丙○○共同搭乘由己○○駕駛事先在
    旁等待之車牌號碼8807—EA號自用小客車前往，丙○○為順
    利取得生意不疑有他，即坐於該車後座中間，而甲○○及乙○○隨即分坐丙○○兩側，車行不久，己○○即向丙○○稱
    ：「李小姐，對不起，我們是來討債的，因為你丈夫在九十
    一年時在大陸投資時，向內湖的陳小姐借錢、並讓他抵押房
    屋，借了四百萬元就跑掉了」等語，並在聽到丙○○回答：
    「應該沒有，我們沒有去大陸投資，你可以到我家向我丈夫
    討錢」等語後，立刻以手肘敲打丙○○頭部，並要丙○○配
    合，不要囉嗦，並隨即由甲○○及乙○○以膠帶矇貼丙○○
    雙眼，駛離約十餘分鐘時間即到達丁○○經營之上開檳榔攤
    ，旋由在檳榔攤等候之丁○○開門讓己○○、甲○○、乙○○將丙○○押入該檳攤椅子上。詎此時，己○○、甲○○、
    乙○○及丁○○復共同基於意圖為自己不法所有之犯意聯絡
    ，強行搜刮丙○○竊取丙○○皮包內（內有全民健康保險卡
    四張、信用卡三張、身分證二張、電話聯絡簿一本、玉山銀
    行提款卡一張、手機一支、現金約一萬元），並由己○○逼
    問丙○○之基本資料並抄錄在三張紙後，隨即自稱老大，向
    丙○○訛稱其夫向陳小姐借款未還一事，並對丙○○恫稱：
    「已經給你丈夫二個月的機會，之前已經綁過你丈夫二個小
    時，也與你丈夫達成協議，你丈夫付二十五萬元給我，叫我
    們把你埋掉，明天讓你吃好一點再把你埋掉，你丈夫會給我
    們二百萬元的訂金，事成之後你丈夫會給我們三成的佣金」
    等語，復假裝在電話中以下述話語詢問丙○○之夫：「林先
    生有無按照我的意思到現場去看，有無找到你太太的車子，
    二十四小時候再去報案，我們已經照你的意思把她埋掉」，
    此時，丙○○央求與其夫通話並放其回家，然隨即為己○○
    拒絕，並以玩具手槍抵住丙○○手臂恫嚇稱：「你知道這是
    什麼嗎？摸摸看，明天會讓你很舒服」，同時喝令丙○○籌
    錢，丙○○在極度恐懼下僅得同意簽發支票。同日晚間八時
    許，己○○、甲○○、乙○○要求丙○○以手機聯絡籌錢，
    丙○○不得已遂以電話聯絡其表妹林素真取蓋好印章，金額
    空白之支票一張，送至宜蘭縣羅東鎮○○路丙○○開設之服
    飾店交給副店長張瓊文，再由丙○○以電話指示張瓊文將支
    拿到羅東鎮○○路麥當勞給小吳，聯絡完畢後，即由乙○○
    、丁○○在檳榔攤看守丙○○，由己○○與甲○○出面前往
    宜蘭縣羅東鎮○○路麥當勞附近向張瓊文拿取該支票，得手
    後，己○○與甲○○再返回檳榔攤。詎己○○取得支票後並
    不立刻將丙○○釋放，復與甲○○基於意圖為自己不法所有
    之概括犯意聯絡，先由己○○在該檳榔攤逼問丙○○玉山銀
    行提款卡密碼，並在知悉密碼後，再由甲○○利用不知情之
    吳智宏，自九十三年十二月六日晚間十一時七分起至十一時
    十五分止，在宜蘭縣五結鄉○○路○段臺灣銀行自動櫃員機
    ，輸入密碼，接續三次共提領丙○○存款六萬元（不含手續
    費），而以此不正方法，由自動付款設備接續取得丙○○財
    物，詐得之六萬元，吳智宏取得一萬元，甲○○分得其中二
    萬元，剩餘三萬元歸己○○所有。其後，己○○等人與丙○○達成由丙○○籌現金三百萬元贖人協議，惟己○○等人恐
    丙○○事後報警，為壓迫丙○○不敢報案，便佯裝拍攝丙○○裸照方式，將丙○○上半身衣物褪去，再由乙○○假裝以
    手機發出聲響佯裝拍照後，即將丙○○信用卡二張及現金一
    千元返還，同時告知丙○○將錢匯入後，會把其他之物歸還
    ，旋由甲○○、乙○○將丙○○帶往宜蘭縣冬山鄉冬山河上
    游將丙○○釋放。其後己○○、甲○○、乙○○再分坐二部
    自用小客車往臺北方向行駛，沿途己○○、甲○○承接上開
    為自己不法所有之概括犯意並與乙○○共同基於意圖為自己
    不法所有之概括犯意聯絡，由己○○分別於隔日即九十三年
    十二月七日凌晨一時許、二時五十五分、二時五十六分許，
    先後利用宜蘭縣礁溪鄉○○路○段一七五之一礁溪農會自動
    櫃員機及臺北縣三重市○○路玉山銀行自動櫃員機，輸入密
    碼，連續提領丙○○玉山銀行上開帳戶內存款三筆共八萬元
    （不含手續費），而以此不正方法，由自動付款設備連續取
    得丙○○財物，取得之八萬元則共同花用殆盡。而丙○○返
    回後，即陸續自九十三年十二月七日上午十一時十六分起至
    下午二時四十二分止，陸續匯款一百九十萬元、三十萬元、
    十六萬元、五十萬元、十四萬元至己○○指定之土地銀行豐
    原分行邱建智000000000000號帳戶，再由不知情之邱建智提
    領二百八十萬元交給不知情之己○○之姐曾錦桂，再由曾錦
    桂轉交乙○○及甲○○。甲○○分得六十萬元，乙○○分得
    五十萬元，丁○○分得二十萬元，其餘皆歸己○○所有。
三、嗣經警先於九十三年十二月十七日上午三時三十分許，在宜
    蘭縣頭城鎮○○○路稽查站查獲己○○、戊○○，復經警於
    九十三年十二月十七日下午五時許，在宜蘭縣羅東鎮○○路
    一五八巷二十一號三樓之一查獲丁○○；又經警於九十三年
    十二月十七日下午六時三十分許，在臺北縣泰山鄉○○路九
    十五號山水園汽車旅館三○一室查獲甲○○、乙○○；再經
    警於九十三年十二月二十四日下午六時三十分許，在宜蘭縣
    三星鄉○○村○○路二十四號查獲辛○○。並共扣得己○○
    所有供犯罪所用之書寫庚○○基本資料三紙、膠帶二個、道
    具用手槍一支、書寫債權轉讓證明書一紙、切結書一紙、書
    寫丙○○基本資料三張，及被告甲○○所有供犯罪所用之銀
    色NOKIA廠牌手機一支；以及非供犯罪所用之車牌號碼8807-
    EA自小客車一輛、大哥大手機二支、金項鍊一條、金手鍊一
    條、鑽戒二個、針孔監視接收器一組、棉手套一支、望眼鏡
    一個、空白商業本票一本、和解協議書及保管條二張（立條
    人柯慶容）、贓款十六萬三千元（已發還）、丙○○提款卡
    一張（已發還）、丙○○玉山銀行支票一紙（已發還）、手
    機二支、聯合報9月6日A8社會版剪報一張、贓款十四萬五千
    元（已發還）、金項鍊一條、戒指一枚、愛其華手錶一只、
    手機二支、。
四、案經宜蘭縣警察局移送台灣宜蘭地方法院檢察署檢察官偵查
    起訴，及追加起訴。
    理  由
一、訊據被告丁○○、辛○○、戊○○、壬○○對於上揭如何將
    被害人庚○○自台北縣淡水鎮○○路郵局前擄至宜蘭縣五結
    鄉○○路○段六十一號檳榔攤，及途中被告壬○○強行將被
    害人庚○○皮包（內有現金九千餘元）取走交付己○○，以
    及在檳榔攤如何對脅迫被害人庚○○交付贖金，事後並分到
    贓款之事實，固均供承不諱，惟均矢口否認有擄人勒贖之犯
    意，並均與辯護人均辯稱以為僅是暴力討債云云，公設辯護
    人另以被告壬○○在途中取走被害人庚○○皮包，係妨止被
    害人反抗，並非另行基於強盜之犯意等語置辯。經查：
（一）上揭事實，業據被害人庚○○於偵查中檢察官訊問時及本
      院審理中指訴綦詳，核與證人邱建智、曾錦桂證述情節相
      符，並有黃郭灑珠匯六百五十萬元至邱建智帳戶之台北縣
      淡水信用合作社匯款回條一紙、附表一所示之支票三紙、
      附表二所示之本票二紙（以上均影本），及切結書一張、
      債權轉讓證明書、膠帶貳個、道具手槍一支、書寫被害人
      庚○○基本資料三張在卷可佐。
（二）再依己○○與王玉真簽訂之全球國際信用資產管理顧問有
      限公司委任契約書（以下稱委任契約書，偵字第104 號卷
      第85至89頁），王玉真委託催討之債務人係柯慶容，並非
      被害人庚○○；附表一編號1至3之支票（偵字第3877號卷
      第13 1頁，均影本），被害人庚○○均係受款人，並非票
      據債務人，且己○○於犯案前出示委任契約書及上開支票
      給被告丁○○、戊○○、辛○○、壬○○觀看，為被告丁○○、辛○○、戊○○、壬○○及己○○供承在卷，是被
      告丁○○、辛○○、戊○○、壬○○自始即知被害人庚○○與王玉真並無債權債務關係，仍與己○○基於共同犯意
      聯絡，強行將被害人庚○○自台北縣淡水鎮擄往宜蘭縣五
      結鄉上開檳榔攤置於自己實力支配下，勒索被害人庚○○
      給付贖款，被告丁○○、辛○○、壬○○、戊○○自始即
      有擄人勒贖之犯意，自屬顯然。又被害人庚○○遭被告等
      擄往檳榔攤途中，己○○尚對被害人庚○○虛構係因玉玉
      真欠伊錢，玉玉真稱你今天會償付王玉真現金二百萬元，
      卻僅攜帶上開債權轉讓證明書等語，且經被害人庚○○一
      再解釋其與王玉真並無債務關係，與己○○同車之被告辛○○、戊○○、壬○○應知被害人庚○○並無拖欠王玉真
      債務，卻仍強行將被害人庚○○擄往上開檳榔攤，並與被
      告丁○○在檳榔攤共同脅迫被害人庚○○交付贖款，再佐
      以己○○等人在檳榔攤尚要被害人庚○○對其妻黃郭灑珠
      誆稱因土地生意須付款六百五十萬元，被告丁○○、戊○○、辛○○、壬○○並在將被害人庚○○押往宜蘭縣五結
      鄉利澤簡途中，再次要被害人庚○○以上述言語誆騙其妻
      ，凡此，均足徵被告丁○○、戊○○、辛○○、壬○○均
      明知被害人庚○○與玉玉真並無債權債務關係，卻仍假藉
      逼債為由擄走被害人庚○○逼迫贖款，渠等所犯顯係擄人
      勒贖犯行，所辯主觀上係認為被害人庚○○有拖欠王玉真
      債務，才強行擄走逼討債務云云，顯係卸責之詞，委無足
      取。
（三）被告壬○○在將被害人庚○○擄回檳榔攤途中，並已將膠
      帶矇貼被害人庚○○眼睛再以手銬銬住被害人庚○○雙手
      ，至被害人庚○○處於不能抗拒之狀態下，復與己○○共
      同基於意圖為自己不法之所有，依己○○指示，強行取走
      被害人庚○○皮包，被告壬○○此部分所為，顯與己○○
      另犯刑法第三百二十八條第一項之強盜罪。指定辯護人辯
      稱被告壬○○係恐被害人庚○○反抗始予取走云云，惟此
      時被害人庚○○已處於不能抗拒之狀態下，被告壬○○仍
      依己○○指示強行取走皮包，顯係出於與己○○另基於共
      同意圖為自己不法之所有所為，指定辯護人上開所辯，自
      無足採。
（三）綜上，被告丁○○、辛○○、戊○○意圖勒贖擄人及被告
      壬○○強盜而擄人勒贖之犯行，均堪認定。
（四）又被告丁○○停放被害人庚○○自小客車時，趁機竊取被
      害人庚○○原放置車內之零錢數百元乙節，亦據被告丁○○供承在卷，核與被害人庚○○指訴情節相符，被告丁○○竊盜犯行，亦堪認定。
二、
（一）上揭事實二之部分，業據被告甲○○於本院九十四八月十
      六日審理時坦承不諱，核與被害人丙○○指訴、證人林素
      真、張瓊文、邱建智、曾錦桂及被害人丙○○之夫林浡鴻
      證述情節相符，並有玉山商業銀行九十三年十二月七日被
      害人丙○○匯款回條五紙、土地銀行客戶往來交易明細查
      詢單、玉山銀行綜存戶交易資料查詢單在卷（警刑經字第
      0930051664號卷第7、8頁及第158至160頁），及其所有共
      犯罪所用之NOKIA 廠牌銀色手機一支、己○○所有供犯罪
      所用之道具手槍一支扣案可佐。事證明確，被告甲○○犯
      行，堪以認定。
（二）訊據被告丁○○、乙○○對於意圖勒贖而擄人之犯行，均
      於本院準備程序供承不諱，惟均矢口否認有強盜犯行，均
      與其等選任辯護人辯稱並未強行掠取被害人丙○○皮包及
      其內之財物云云；被告乙○○對於以不正方法由自動付款
      設備取得被害人丙○○財物之犯行，另與其選任辯護人辯
      稱其僅知己○○在台北縣三重市使用被害人丙○○玉山銀
      行提款卡在自動櫃員機提款，然其並未分到所提領之款項
      ，並不該當該條構成要件云云。被告丁○○、乙○○選任
      辯護人另以被告二人之行為，在未經取贖即釋放被害人丙○○，應依刑法第三百四十七條第五項減輕其刑等語置辯
      。經查：
    １被告乙○○、甲○○夥同己○○，自「烘爐茶壼茶坊」停
      車場將被害人丙○○誘騙上車後，即以膠帶矇貼被害人丙○○雙眼，到達被告丁○○開設之檳榔攤並由事先等候之
      丁○○開門後，旋將被害人丙○○押坐在椅子上，隨即在
      被害人丙○○不能抗拒之情形下，強行取走被害人丙○○
      皮包，而皮包內有現金約一萬元及玉山銀行提款卡、全民
      健康保險卡四張、信用卡三張、身分證二張、電話聯絡簿
      一本及手機一支）等情，業據被害人丙○○於九十三年十
      二月十七日檢察官偵查時指訴綦詳（偵字第3877號卷第43
      頁），嗣被害人丙○○於本院九十四年六月六日審理時雖
      復指稱係在車上時，坐其身邊的二人（即被告乙○○、甲○○）就將皮包拿走了等語（本院卷二第57頁），與其先
      前偵查時指訴係在檳榔攤內之椅子時遭人強行取走等語相
      異，然查，被害人丙○○在檢察官偵查時之指訴，距離其
      於九十三年十二月六日遭被告等擄走之時間，僅相距十一
      日，時間短暫，被害過程之記憶自屬清晰可信，反之，被
      害人丙○○於本院審理時距其被害時間已近半年，記憶有
      可能模糊不復清楚，本院審酌認應以被害人丙○○於偵查
      之指訴離被害時間較近應較可採。從而，被害人丙○○不
      能抗拒之狀態既係被告丁○○、乙○○、甲○○與己○○
      所造成，渠等復利用被害人丙○○不能抗拒之情形，強行
      取走被害人丙○○財物，渠等另共犯刑法第三百二十八條
      第一項之強盜罪，自無疑義。
    ２按擄人勒贖罪，係以意圖勒贖而擄人為構成要件，其犯罪
      之方法行為係將被害人置於行為人實力支配下，予以脅迫
      ，其犯罪之目的行為，係向被害人或其關係人勒索財物，
      因此擄人勒贖罪本質上為妨害自由與強盜之結合，在形式
      上則為妨害自由與恐嚇罪之結合，擄人勒贖行為一經實現
      ，犯罪即屬既遂，在被害人之自由回復以前，其犯罪行為
      均在繼續進行中，在犯罪行為終了前，若基於擄人勒贖單
      一或概括犯意，先後向被害人或其關係人不法取得財物之
      多數行為，理論上雖均吸收於擄人勒贖之犯罪中，而應論
      以擄人勒贖一罪。惟刑法第三百三十二條第二項第三款之
      強盜而擄人勒贖罪，係將強盜與擄人勒贖兩個獨立之罪名
      相結合成一新罪名，並科以較重之刑，其情節亦較單一擄
      人勒贖或強盜為重，行為人於擄人勒贖行為繼續中，如若
      另有強盜被害人財物之犯意，而該強盜行為與所犯之擄人
      勒贖犯行，復有密切關聯性時，即應成立刑法第三百三十
      二條第二項第三款強盜而擄人勒贖之結合犯，至於其強盜
      之犯意，無論係起於擄人勒贖之初，抑或萌生於擄人勒贖
      行為實施中，均不影響該結合犯罪之成立。（最高法院91
      年台上字第6979號判決可資參照），從而，被告丁○○、
      乙○○、甲○○所為，均係成立刑法第三百三十二條第二
      項第三款擄人勒贖結合犯，而該條款並無如同法第三百四
      十七條第五項未經取贖釋放被害人者，減輕其刑之規定，
      自不得援引據為減輕其刑之依據，選任辯護人上開所辯，
      自有誤會。
    ３被告乙○○在被害人丙○○釋放後，即夥同被告甲○○及
      己○○分坐二部自小客車往台北方向行駛，途中，己○○
      尚三次在宜蘭縣礁溪鄉農會及台北縣三重市○○路玉山銀
      行自動櫃員機，使用被害人丙○○提款卡提款，其中在台
      北縣三重市○○路提款，為被告乙○○知情（本院卷一第
      88頁），而被告乙○○於警詢時供稱知悉渠等在檳榔攤房
      間內逼問被害人丙○○密碼乙情（警刑經字第093051664
      卷第98頁），則其與被告甲○○及己○○在往台北途中，
      對於己○○使用被害人丙○○玉山銀行提款卡提款領錢之
      犯行，顯具有共同犯意聯絡與行為分擔，而成立刑法第三
      百三十九條之二第一項不正利用自動付款設備罪。至其事
      後有無分得詐領款項，乃屬事後贓物分配之問題，並不影
      響其上揭罪責之成立，其與選任辯護人上開所辯，尚無可
      採。
三、核被告丁○○、辛○○、戊○○、壬○○意圖勒贖而擄走被
    害人庚○○所為，係犯刑法第三百四十七條第一項意圖勒贖
    而擄人罪。被告壬○○於擄人勒贖行為繼續中，另強行掠取
    被害人庚○○之強盜行為，與所犯之擄人勒贖犯行，結合成
    立刑法第三百三十二條第二項第三款強盜而擄人勒贖罪。被
    告丁○○停放被害人庚○○自小客車時，趁機竊取被害人庚○○車內零錢數百元，尚非係致被害人庚○○於不能抗拒下
    ，而強取其財物，核被告丁○○此部分所為，係犯刑法第三
    百二十條第一項竊盜罪，公訴人認係犯強盜罪，並與所犯之
    擄人勒贖犯行結合成立強盜而擄人勒贖罪，自有未洽，惟起
    訴事實相同，爰依法變更起訴法條，併予敘明。又被告壬○○受己○○指示取走被害人庚○○之皮包，被告丁○○、辛○○、戊○○並不知情，業據被告丁○○、辛○○、戊○○
    供承在卷，核與被告壬○○及己○○供述情節相符，而被害
    人庚○○復指稱不知取走其皮包之人，復查無其他積極證據
    足資證明丁○○、辛○○、戊○○就被告壬○○取走乙節，
    有犯意聯絡及行為分擔，被告丁○○、辛○○、戊○○此部
    分犯行自屬不能證明，惟因此部分公訴人認係結合犯其中之
    一獨立行為，爰不另為無罪之諭知；且公訴人認此部分被告
    丁○○、辛○○、戊○○三人係犯刑法第三百三十二條第二
    項第三款之罪，起訴法條尚有未洽，應予變更。被告丁○○
    、辛○○、戊○○、壬○○所犯意圖勒贖而擄人罪，與己○○，有犯意聯絡及行為分擔，均為共同正犯。被告壬○○所
    犯強盜而擄人勒贖罪，與己○○間，有犯意聯絡及行為分擔
    ，均為共同正犯。
四、核被告丁○○、乙○○、甲○○意圖勒贖而擄走被害人丙○○所為，係犯刑法第三百三十二條第二項第三款強盜而擄人
    勒贖罪。被告乙○○、甲○○使用被害人丙○○所有之玉山
    銀行提款卡，在自動櫃員機輸入密碼領款之行為，係犯刑法
    第三百三十九條之二第一項以不正方法由自動付款設備取得
    他人之物罪（起訴法條原誤植為戊○○、辛○○，已經公訴
    檢察官當庭更正），並與己○○間，有犯意聯絡及行為分擔
    ，為共同正犯，且渠等先後多次領款之行為，時間緊接，所
    犯罪名及構成要件相同，顯係基於概括犯意反覆為之，應依
    連續犯之規定論以一罪，並加重其刑。被告甲○○利用不知
    情之吳智宏前往提款，係屬間接正犯。又被害人丙○○玉山
    銀行存款係遭被告甲○○、乙○○與己○○多次使用被害人
    丙○○提款卡領款，被告丁○○並不知情乙節，業據被告丁○○供承在卷，核與被告甲○○、乙○○、丁○○及己○○
    供承情節相符，復查無其他積極證據足資證明丁○○就被告
    甲○○、乙○○及己○○使用提款卡多次領款乙節，有犯意
    聯絡及行為分擔，被告丁○○此部分犯行自屬不能證明，惟
    因此部分公訴人認與前所犯之強盜而擄人勒贖罪間，有方法
    結果之裁判上一罪之牽連犯關係，爰不另為無罪之諭知。被
    告丁○○、乙○○、甲○○所犯強盜而擄人勒贖罪，與己○○間，有犯意聯絡及行為分擔，為共同正犯。被告丁○○前
    後二次分別犯強盜而擄人勒贖與擄人勒贖犯行，時間緊接，
    且意圖勒贖而擄人之基礎行為相同，顯係基於概括犯意反覆
    為之，應依連續犯之規定論以強盜而擄人勒贖一罪，並加重
    其刑（本刑死刑、無期徒刑部分，依法不得加重）。被告丁○○所犯竊盜與強盜而擄人勒贖罪間，犯意各別，行為互殊
    ，應予分論併罰。被告乙○○、甲○○所犯強盜而擄人勒贖
    罪與以不正方法由自動付款設備取得他人之物罪，有方法結
    果之牽連關係，應依牽連犯之規定從較重之強盜而擄人勒贖
    罪。扣案之切結書一張、債權轉讓證明書、膠帶貳個、道具
    手槍一支、書寫被害人庚○○基本資料三張、被害人丙○○
    基本資料貳張，均係共犯己○○所有供犯罪所用之物、扣案
    之NOKIA 廠牌銀色手機一支，係被告甲○○所有供犯罪所用
    之物，分據己○○及被告甲○○供承在卷，均應依刑法第三
    十八條第一項第二款之規定諭知沒收之。被告丁○○所有供
    犯罪所用之美工刀一支及被告己○○所有供犯罪所用之手銬
    一付，業據被告丁○○及己○○供承在卷，雖未扣案，惟無
    證據證明業已滅失，均應依刑法第三十八條第一項第二款之
    規定諭知沒收之。至於其餘如事實欄三所示之物，因無積極
    證據證明為被告或共犯所有並供犯罪所用，或為犯罪所得之
    物，爰均不予宣告沒收，併予敘明。
據上論斷，應依刑事訴訟法第二百九十九條第一項前段、第三百
條，刑法第二十八條、第五十六條、第三百三十二條第二項第三
款、第三百四十七條第一項、第三百二十條第一項、第三百三十
九條之二第一項、第五十五條、第五十一條第四款、第三十七條
第一項、第三十八條第一項第二款，罰金罰鍰提高標準條例第一
條前段，判決如主文。
本案經檢察官賴慶祥到庭執行職務
中　　華　　民　　國　　94　　年　　8 　　月　　30　　日
                  臺灣宜蘭地方法院刑事第三庭
                      審判長法  官  黃  永  勝
                            法  官  陳  嘉  年
                            法  官  林  楨  森
以上正本證明與原本無異。
如不服本判決，應於判決送達後10日內，向本院提出上訴狀。（
應附繕本）
                            書記官  謝  佩  欣
中　　華　　民　　國　　94　　年　　9 　　月　　2 　　日
附錄本案論罪科刑法條全文：
中華民國刑法第332條
　 犯強盜罪而故意殺人者，處死刑或無期徒刑。
　 犯強盜罪而有下列行為之一者，處死刑、無期徒刑或十年以上
　 有期徒刑：
　 一　放火者。
　 二　強制性交者。
　 三　擄人勒贖者。
　 四　使人受重傷者。
中華民國刑法第347條
意圖勒贖而擄人者，處死刑、無期徒刑或七年以上有期徒刑。
因而致人於死者，處死刑、無期徒刑或十二年以上有期徒刑；致
重傷者，處死刑、無期徒刑或十年以上有期徒刑。
第一項之未遂犯罰之。
預備犯第一項之罪者，處二年以下有期徒刑。
犯第一項之罪，未經取贖而釋放被害人者，減輕其刑；取贖後而
釋放被害人者，得減輕其刑。
中華民國刑法第339條之2
　 意圖為自己或第三人不法之所有，以不正方法由自動付款設備
　 取得他人之物者，處三年以下有期徒刑、拘役或一萬元以下罰
　 金。
　 以前項方法得財產上不法之利益或使第三人得之者，亦同。
中華民國刑法第320條
(普通竊盜罪、竊佔罪)
意圖為自己或第三人不法之所有，而竊取他人之動產者，為竊盜
罪，處五年以下有期徒刑、拘役或五百元以下罰金。
意圖為自己或第三人不法之利益，而竊佔他人之不動產者，依前
項之規定
處斷。
前二項之未遂犯罰之。
附表一
┌─┬───┬─────┬──────┬─────┬─────┬───┐
│編│發票人│付  款  人│發   票  日 │  金  額  │票    號  │受款人│
│號│      │          │            │（新台幣）│          │      │
├─┼───┼─────┼──────┼─────┼─────┼───┤
│1 │柯慶容│陽明山信用│82年7月18日 │四百萬元  │HG0000000 │庚○○│
│  │      │合作社蘭雅│            │          │          │      │
│  │      │分社      │            │          │          │      │
├─┼───┼─────┼──────┼─────┼─────┼───┤
│2 │柯慶容│同右      │83年3月6日  │六百萬元  │HG0000000 │庚○○│
├─┼───┼─────┼──────┼─────┼─────┼───┤
│3 │柯慶容│同右      │83年7月6日  │六百萬元  │HG0000000 │庚○○│
└─┴───┴─────┴──────┴─────┴─────┴───┘
附表二
┌─┬───┬──────┬─────┬─────┐
│編│發票人│發   票  日 │  金  額  │票    號  │
│號│      │            │（新台幣）│          │
├─┼───┼──────┼─────┼─────┤
│1 │庚○○│82年7月5日  │一千六百萬│689078    │
│  │      │            │元        │          │
├─┼───┼──────┼─────┼─────┤
│2 │庚○○│93年8月1日  │一千六百萬│689080    │
│  │      │            │元        │          │
└─┴───┴──────┴─────┴─────┘
